【裁判字號】    89,重訴,63
【裁判日期】    891227
【裁判案由】    侵權行為損害賠償
【裁判全文】
臺灣高等法院民事判決  八十九年度重訴字第六三號
      原      告  甲○○
      被      告  乙○○
                          現於台灣岩灣技能訓練所感訓處分中
右當事人間因請求侵權行為損害賠償事件，本院判決如左︰
    主  文
被告應給付原告新臺幣貳佰拾貳萬捌仟零柒拾元，及自民國八十九年五月二十九日
起至清償日止，按年息百分之五計算之利息。
原告其餘之訴駁回。
訴訟費用由被告負擔四分之一；餘由原告負擔。
本判決第一項於原告以新臺幣柒拾捌萬元為被告供擔保後，得假執行。
原告其餘假執行之聲請駁回。
    事  實
甲、原告方面：
一、聲明：(一)被告應給付原告新臺幣（下同）一千一百四十萬八千零七十整及自附帶
    民事訴訟起訴狀繕本送達之翌日起至清償日止，按年息百分之五之利息。
    (二)請依職權宣告假執行。
二、陳述略以：
(一)、被告於民國（下同）八十八年四月一日淩晨，非法持有美國製造之制式半自動手
    槍一枝及子彈十二顆，至台北縣石門鄉德茂村員坑二十八之六號旁之鐵皮屋內與
    人賭博，嗣與賭客發生爭執，持槍掃射，射中恰至此處尋友之胡文華胸部，致胡
    文華胸部大量出血，當場死亡。刑事部分，業經判決被告有罪在案。
(二)、原告為被害人胡文華之父，因被告殺害胡文華，原告受有支出殯葬費三十二萬八
    千零七十元、及依八十二內政部統計處簡易生命表，原告尚可生存三十四年，以
    每月一萬元計算，受有贍養費四百零八萬元之損害。又被害人年僅二十二歲，為
    原告之次子，原告中年喪子，精神上亦受有莫大之痛苦，自得請求被告賠償精神
    慰藉金七百萬元，爰依民法第一百八十四條、第一百九十二條、第一百九十四條
    之規定，訴請被告賠償上開損害。。
(三)、原告係四十七年生，國小畢業，有二個兒子，因腳傷僅能為臨時工，每月收入約
    三萬餘元，無不動產。
乙、被告方面：
一、聲明：原告之訴駁回。
二、陳述略以：
(一)、對刑事判決認定之事實，不予爭執，願負賠償責任；惟被告業已交付現金一百二
    十萬元予調解人蔡明輝，蔡明輝說要轉給胡文華之祖母，但未立有字據。
(二)、對原告請求之殯葬費三十二萬八千零七十元部分，不爭執；其餘部分亦沒意見，
    惟現無力支付。
(三)、被告係國中畢業，案發前為營造現場監工，月入四、五萬元，尚未結婚。
丙、本院依職權調閱本院八十九年度上重訴字第一八號刑事全卷。
    理  由
一、原告起訴主張：被告於八十八年四月一日淩晨，非法持有美國製造之制式半自動
    手槍一枝及子彈十二顆，至台北縣石門鄉德茂村員坑二十八之六號旁之鐵皮屋內
    與人賭博，嗣與賭客發生爭執，持槍掃射，射中適至該處尋友之原告之子胡文華
    胸部，致胡文華胸部大量出血，當場死亡等事實，為被告所不爭執；被告所犯殺
    人罪，並經本院八十九年度上重訴字第一八號刑事判決認定，且判處罪刑在案，
    自堪信為真實。
二、按不法侵害他人致死者，對於支出殯葬費之人，應負損害賠償責任；被害人對第
    三人負有法定扶養義務者，加害人對於該第三人應負損害賠償責任；且不法侵害
    他人致死者，被害人之父母，雖非財產上之損害，亦得請求賠償相當之金額，民
    法第一百八十八條、第一百九十二條、第一百九十四條分別定有明文。茲就原告
    請求被告賠償之金額，分別審酌如下：
(一)、原告主張其共支出殯葬費三十二萬八千零七十元部分，有治喪費用單可證，並為
    被告所不爭執，此部分之請求，自屬有理。
(二)、扶養費部分：原告雖主張依八十二內政部統計處簡易生命表，伊尚可生存三十四
    年，以每月一萬元計算，受有扶養費四百零八萬元之損害；惟按直系血親尊親屬
    受扶養者，以不能維持生活為限，為民法第一千一百一十七條所明定，所謂不能
    維持生活乃指不能以自已之財產、勞力之所得維持自已生活而言。茲查，原告乃
    四十七年出生，現僅四十二歲，已與其妻離婚，除被害人外，另有長子胡文林，
    業已成年就業，而原告自承月入三萬餘元，伊於八十七年全年之所得總額亦達三
    十一萬六千五百一十三元，有財政部台北市國稅局綜合所得稅核定通知書附卷可
    稽，準此足見原告尚可憑其勞力維持一般程度之生活，依上開規定，被害人胡文
    華自無需對原告負擔扶養之義務，從而，原告請求被告賠償扶義費，洵屬無據。
(三)、慰撫金部分：
    查胡文華死亡時年僅二十二歲，正值青壯年，無故遭被告殺害，原告遽然喪子，
    實乃人生至痛，其精神上受有極大之痛苦，不言可喻。惟按慰撫金之性質在於補
    償及調整被害人所受精神上之損害，其核給之標準應斟酌加害者與被害者雙方之
    身份，資力與加害程度及其他各種情形核定之。(最高法院五十一年台上字第二
    二三號判例意旨參照) 爰審酌原告為國小畢業，月入僅三萬餘元，並無任何財產
    ，經濟情況不佳；被告則為國中畢業，案發前擔任工地現場監工，月入四、五萬
    元，且伊因與他人賭博時發生糾紛，即持槍連續射擊，致殺害無辜，其加害情節
    甚為嚴重等情，認被告應賠償原告慰撫金二百萬元。
(四)、綜上，被告共應賠償原告二百三十二萬八千零七十元，被告雖辯以伊業已交付現
    金一百二十萬元予另一被害人蔡明輝，蔡明輝說要轉給胡文華之祖母云云；但原
    告否認收到該款，被告復未能舉證以實其說，自不足採信。
三、從而，原告基於侵權行為之損害賠償請求權，請求被告賠償一千一百四十萬八千
    零七十元，及自本件起訴狀繕本送達之翌日即八十九年五月二十四日起，至清償
    日止依法定利率計算之遲延利息，僅其中命被告給付二百三十二萬八千零七十元
    及其利息部分，為有理由，應予准許。逾此部分所為之請求，為無理由，應予駁
    回。
四、假執行之宣告：
    原告聲請依職權宣告假執行，固不符合民事訴訟法第三百八十九條第一項各款之
    規定，惟本院仍得依職權就其勝訴部分，命原告預供定相當擔保金額，准予假執
    行；至原告其餘假執行之聲請，則因訴之駁回而失所附麗，不予准許。
五、結論：本件原告之訴，為一部有理由，一部無理由，依民事訴訟法第七十九條但
    書、第四百六十三條、第三百九十二條，判決如主文。
中      華      民      國    八十九    年    十二    月    二十七      日
                                民事第三庭
                                    審判長法  官  陳  永  昌
                                          法  官  蕭  艿  菁
                                          法  官  吳  秀  美
右正本係照原本作成。
如不服本判決，應於收受送達後二十日內向本院提出上訴書狀，其未表明上訴理由者
，應於提出上訴後二十日內向本院補提理由書狀（均須按他造當事人之人數附繕本）
上訴時應提出委任律師或具有律師資格之人之委任狀；委任有律師資格者，另應附具
律師及格證書及釋明委任人與受任人有民事訴訟法第四百六十六條之一第一項但書或
第二項（詳附註）所定關係之釋明文書影本。
中      華      民      國    八十九    年    十二    月    二十九      日
                                          書記官  常  淑  慧
附註：
民事訴訟法第四百六十六條之一（第一項、第二項）：
對於第二審判決上訴，上訴人應委任律師為訴訟代理人。但上訴人或其法定代理人具
有律師資格者，不在此限。
上訴人之配偶、三親等內之血親、二親等內之姻親，或上訴人為法人、中央或地方機
關時，其所屬專任人員具有律師資格並經法院認為適當者，亦得為第三審訴訟代理人


司法院資訊處製作；財團法人民間司法改革基金會備份。
